臺灣高等法院刑事裁定　　　　　　　　100年度毒抗字第222號
抗　告　人
即　被　告　　鄧易民
上列抗告人因違反毒品危害防制條例案件，不服臺灣桃園地方法
院100年度毒聲字第325號，中華民國100年6月16日裁定（聲請案
號：臺灣桃園地方法院檢察署99年度毒偵字第5764號），提起抗
告，本院裁定如下：
    主  文
抗告駁回。
    理  由
一、檢察官聲請意旨略以：被告鄧易民基於施用第二級毒品甲基
    安非他命之犯意，於民國（下同）99年9月7日為警採尿前回
    溯96小時內某時，在臺灣地區某不詳地點，施用第二級毒品
    甲基安非他命1次，嗣為警於99年9月7日下午1時20分許，在
    桃園縣桃園市○○路與國際路口查獲；嗣鄧易民又基於施用
    第二級毒品甲基安非他命之犯意，於99年12月28日晚間11時
    許為警採尿前回溯96小時內某時，在臺灣地區某不詳地點，
    再次施用第二級毒品甲基安非他命1次，嗣為警於99年12月2
    8日晚間9時許，在新北市五股區○○○路378號18樓之6住處
    查獲。訊據被告矢口否認上揭犯行，辯稱其因感染屍毒前往
    宏仁醫院就診並服藥，嗣曾服用中藥治療，並未施用毒品云
    云，惟查，被告服用之治療過敏性皮膚炎藥物未含有安非他
    命成分，亦不可能因交互作用，而在血液或尿液中產生安非
    他命成分，此有宏仁醫院100年3月2日宏仁字第100100017號
    函及被告病歷影本附卷足參，而被告2次為警查獲後所採樣
    之尿液，經檢驗均呈毒品安非他命類（包括安非他命、甲基
    安非他命）陽性反應，此有臺灣檢驗科技股份有限公司濫用
    藥物檢驗報告（報告編號：UL/2010/90367）、臺灣尖端先
    進生技醫藥股份有限公司濫用藥物檢驗報告各1紙附卷可稽
    ，被告施用第二級毒品甲基安非他命之犯行洵堪認定。爰依
    毒品危害防制條例第20條第1項及觀察勒戒處分執行條例第3
    條第1項規定，聲請裁定將被告送勒戒處所觀察、勒戒等語
    。
二、原裁定意旨略以：經查，被告固矢口否認有施用第二級毒品
    甲基安非他命之犯行，惟被告先後於99年9月7日、99年12月
    28日為警採集之尿液檢體，經分別送臺灣檢驗科技股份有限
    公司及臺灣尖端先進生技醫藥股份有限公司以EIA酵素免疫
    分析法為初步檢驗，再以GC/MS氣相層析/質譜儀法為確認檢
    驗，檢驗結果軍確呈安非他命、甲基安非他命陽性反應，此
    有桃園縣政府警察局龜山分局被採尿人尿液暨毒品真實姓名
    與編號對照表、桃園縣政府警察局龜山分局檢體監管紀錄表
    、臺灣檢驗科技股份有限公司濫用藥物檢驗報告（報告編號
    ：UL/2010/90367）、臺北市政府警察局偵辦毒品案件尿液
    檢體委驗單及臺灣尖端先進生技醫藥股份有限公司濫用藥物
    檢驗報告各1份在卷可稽（99年度毒偵字第5764號卷第9頁至
    第11頁、100年度毒偵字第1187號卷第5頁至第7頁）。按甲
    基安非他命經施用進入人體後，經人體代謝作用，約百分之
    70 於24小時內自尿中排出，約百分之90於96小時內自尿中
    排出，最長可能不會超過4日，此有行政院衛生署藥物食品
    檢驗局81年9月8日81藥檢壹字第8114885號函、81年2月8日
    81藥檢壹字第001156號函可按。且以氣相層析質譜分析法作
    藥物及其代謝產物之定性及定量分析檢驗者，幾乎不會有偽
    陽性反應產生，亦即如尿液中未含有煙毒之反應者，即不可
    能產生因藥物所引起之偽陽性反應；另施用甲基安非他命之
    代謝最先是去N-甲基（N-demethylation）形成安非他命，
    而施用甲基安非他命後，在正常尿液PH值情況下，24小時內
    ，有43％服用劑量以甲基安非他命原態排出；又施用安非他
    命後，其尿液不致檢出甲基安非他命陽性反應，而施用甲基
    安非他命後，其尿液可檢出甲基安非他命和其代謝物安非他
    命成分，此有行政院衛生署管制藥品管理局93年11月2日管
    檢字第0930010499號函可按，此為毒品檢驗學之常規，亦為
    法院辦理違反毒品危害防制條例案件所知悉，是以上開檢驗
    結果當足以認定為真實而堪予採信。至被告固辯稱其曾服用
    宏仁醫院開立之藥物及其他中藥，或係因前開藥物中含甲基
    安非他命成分而影響檢驗結果云云，惟查，被告服用之治療
    過敏性皮膚炎藥物未含有安非他命成分，亦不可能因交互作
    用，而在血液或尿液中產生安非他命成分，此有宏仁醫院10
    0年3月2日宏仁字第100100017號函及被告病歷影本附卷足參
    （同上第5764號卷第36頁至第39頁）；又被告自稱服用中藥
    之期間為98年2月至98年7、8月間（同上第5764號卷第26頁
    ），而本件被告為警查獲並採尿送驗之日期分別為99年9月7
    日、99年12月28日，揆諸前述甲基安非他命代謝時程，被告
    服用中藥之期間已遠逾其尿液中可檢出甲基安非他命之時間
    ，是被告前開尿液中經檢出之安非他命、甲基安非他命成分
    ，顯無可能為服用中藥所致。是被告前揭所辯，顯均係卸責
    之詞，洵無足採。綜上，被告分別於99年9月7日、99年12月
    28日為警採集之尿液，經檢驗後既均呈甲基安非他命陽性反
    應，自足徵被告確於前開各次為警採尿前回溯96小時內某時
    ，分別有施用甲基安非他命各1次之行為，被告施用第二級
    毒品之犯行洵堪認定。從而，檢察官之聲請經核於法要無不
    合，認應令被告進入勒戒處所施以觀察、勒戒。
三、本件抗告意旨略以：抗告人即被告（下稱被告）服用之中藥
    內含類固醇，經被告尿液遭驗出安非他命陽性反應，始知中
    藥內含有甲基安非他命成份，被告並無吸食安非他命而有成
    癮之現象，應無勒戒之必要；且若無法排除有成癮之可能性
    ，被告依法亦得向行政院衛生署指定之醫療機構請求治療，
    而無庸進入勒戒處所；而被告為家中唯一經濟支柱，復因損
    友引誘始施用甲基安非他命減緩身體之痛苦，顯見被告所犯
    與其他人吸食毒品之情形全然不同，自無需進入勒戒處所勒
    戒，僅需依毒品危害防制條例第21條規定，給予戒癮治療之
    處分即可，爰請求撤銷原裁定云云。
四、經查：
（一）按犯毒品危害防制條例第10條之罪者，檢察官應聲請法院
      裁定，或少年法院（地方法院少年法庭）應先裁定，令被
      告或少年入勒戒處所觀察、勒戒，其期間不得逾2月，同
      條例第20條第1項定有明文。
（二）被告雖否認施用第二級毒品甲基安非他命之犯行，惟被告
      先後於99年9月7日、99年12月28日為警採集尿液檢體，分
      別送臺灣檢驗科技股份有限公司及臺灣尖端先進生技醫藥
      股份有限公司以EIA酵素免疫分析法為初步檢驗，再以GC/
      MS氣相層析/質譜儀法為確認檢驗，檢驗結果軍確呈安非
      他命、甲基安非他命陽性反應，此有桃園縣政府警察局龜
      山分局被採尿人尿液暨毒品真實姓名與編號對照表、桃園
      縣政府警察局龜山分局檢體監管紀錄表、臺灣檢驗科技股
      份有限公司濫用藥物檢驗報告（報告編號：UL/2010/9036
      7）、臺北市政府警察局偵辦毒品案件尿液檢體委驗單及
      臺灣尖端先進生技醫藥股份有限公司濫用藥物檢驗報告各
      1份在卷可稽，俱如前述。且被告復於其抗告理由狀中自
      承係因損友引誘而施用安非他命，足認被告確曾有前開所
      示施用第2級毒品甲基安非他命之犯行。再被告既稱服用
      內含甲基安非他命中藥期間為98年2月至98年7、8月間（
      同上第5764號卷第26頁），距離被告為警查獲之99年9月7
      日、12月28日，已逾甲基安非他命人體代謝最長不超過4
      日之時程，益證被告所辯係因服用中藥，導致尿液檢驗呈
      甲基安非他命、安非他命陽性反應云云，顯不足採信。至
      被告辯稱為家中經濟支柱等情，亦與其是否施用第二級毒
      品甲基安非他命之犯行無關，堪認被告有施用安非他命之
      犯行。
（三）毒品危害防制條例第21條第1項、第2項分別規定：「犯第
      10條之罪者，於犯罪未發覺前，自動向行政院衛生署指定
      之醫療機構請求治療，醫療機構免將請求治療者送法院或
      檢察機關」、「依前項（指第1項）規定治療中經查獲之
      被告或少年，應由檢察官為不起訴處分或由少年法院為不
      付審理之裁定，但以1次為限」。而其所稱「依前項規定
      治療中經查獲」，依其文義，應係指依該條第1項規定，
      犯同條例第10條之罪者，於犯罪未發覺前，即自動向行政
      院衛生署指定之醫療機構請求治療，而於治療中始經查獲
      該項未發覺之犯罪而言（最高法院99年臺上字第2988號判
      決意旨參照）。而被告係經警查獲施用毒品犯行，並非於
      施用毒品甲基安非他命為警發覺前，即自動向行政院衛生
      署指定之醫療機構請求治療，自與毒品危害防制條例第21
      條之規定迥不相同，抗告意旨所指給予被告戒癮治療即可
      云云，於法尚有未合。原裁定以被告施用第二級毒品之犯
      行，堪以認定，依毒品危害防制條例第20條第1項之規定
      ，裁定將被告送勒戒處所觀察、勒戒，經核並無違誤，抗
      告意旨請求撤銷原裁定，為無理由，應予駁回。據上論斷
      ，應依刑事訴訟法第412條，裁定如主文。
中    華    民    國    100    年    7     月   27    日
                  刑事第十庭   審判長法  官  宋  祺
                                     法  官  林孟宜
                                     法  官  高玉舜
以上正本證明與原本無異。
不得再抗告。
                                     書記官  許雅淩
中    華    民    國    100    年    7     月    28    日